【裁判字號】    90,訴,486
【裁判日期】    900607
【裁判案由】    偽造文書
【裁判全文】
臺灣臺中地方法院刑事判決                            九十年度訴字第四八六號
    公  訴  人  臺灣台中地方法院檢察署檢察官
    被      告  丙○○
                丁○○
                戊○○
                庚○○
                己○○
    右五人共同
    選任辯護人  劉憲璋
    被      告  甲○○
右列被告因偽造文書等案件，經檢察官提起公訴（八十九年度偵字第一一一九五號）
，本院判決如左：
    主  文
丙○○、丁○○、戊○○、庚○○、己○○、甲○○均無罪。
    理  由
一、公訴意旨略以：被告丙○○係台中縣大雅鄉○○路九十號永興祠之理事，負責掌
    管永興祠之存摺、定期存款單及保管箱鑰匙，庚○○、丁○○、戊○○均為永興
    祠之信徒會員，分別負責督導永興祠內事務之執行及會員之召集、連絡事宜。其
    等四人均係為永興祠處理事務之人，明知永興祠之法定管理人辛○○前於民國八
    十七年七、八月間同意被告丙○○、庚○○、丁○○及戊○○代理永興祠，以新
    台幣（下同）一百八十九萬八千九百元向被告甲○○購買其所有坐落台中縣大雅
    鄉○○段一九三之四號土地，應登記在永興祠名下，並供永興祠使用，竟意圖損
    害永興祠之利益，而違背其任務，夥同知情之被告甲○○及代書即被告己○○，
    將前開一九三之四號土地以贈與為原因，辦理移轉與不知情之大雅鄉公所名下，
    作為興建大雅鄉二和村及四德村村民活動中心使用，使不知情之承辦人員於八十
    八年四月二十七日，將此不實之事項，登載於其職務上所掌之公文書土地登記簿
    謄本，足以生損害於永興祠及地政機關對於土地登記之正確性，因認被告丙○○
    、丁○○、戊○○、庚○○、己○○、甲○○均涉有刑法第三百四十二條第一項
    之背信罪及同法第二百十四條之使公務員登載不實罪嫌等語。
二、按犯罪事實應依證據認定之，無證據不得推定其犯罪事實，刑事訴訟法第一百五
    十四條定有明文。而所謂認定犯罪事實之證據，係指足以認定被告確有犯罪行為
    之積極證據而言。本件訊據被告丙○○、丁○○、戊○○、庚○○、己○○、甲○○均否認背信及使公務員登載不實犯行，被告丙○○辯稱伊為永興祠信徒，負
    責保管永興祠存摺，永興祠的錢是村民所出，因土地不可以登記永興祠名下，才
    登記給鄉公所，作為鄉民使用，伊為鄰長，詳細情形伊不知等語。被告丁○○辯
    稱伊係台中縣大雅鄉民代表，亦為永興祠信徒，未負責祠內事務，土地登記時伊
    不清楚，後鄉公所召開協調會，會中決議登記給鄉公所等語。被告戊○○辯稱伊
    係村長，亦為永興祠信徒，未負責祠內業務，土地原要登記給永興祠，後因永興
    祠沒有組織、負責人，只有管理人辛○○，故鄉公所召開協調會，決議登記給鄉
    公所等語。被告庚○○辯稱伊為二和村長，有時負責永興祠捐獻開立收據事宜，
    因永興祠體制不健全，無法登記為所有權人，才登記給鄉公所等語。被告己○○
    辯稱伊為辦理登記事宜之代書，土地係戊○○、庚○○村長買的，契約亦以其等
    名義訂立，後戊○○拿鄉公所同意函給伊，由戊○○、庚○○委託伊辦理登記，
    伊不知為何登記給鄉公所，丙○○、丁○○、辛○○未與伊接觸，但辛○○於登
    記前有打電話問伊價款多少等語。被告甲○○則以八十七年七、八月間，丙○○
    、庚○○、丁○○、戊○○向伊購買土地，說是代公家買的，購地款係丁○○拿
    支票給伊，後因土地無法登記永興祠名下，鄰、里長開會才決定登記給大雅鄉公
    所等語置辯。經查被告甲○○與台中縣大雅鄉公所間，就被告甲○○所有坐落台
    中縣大雅鄉○○段一九三之四號土地，確有贈與之合意，此由被告甲○○供陳因
    土地無法登記永興祠名下，鄰、里長開會才決定登記給大雅鄉公所等語，及台中
    縣大雅鄉公所八十八年三月十二日八八雅鄉財字第四七一八號函載「查本鄉鄉民
    甲○○君，擬將所有座落本鄉○○段第一九三－四地號土地，面積四六平方公尺
    贈與本所，興建二和、四德村村民活動中心使用，本所同意辦理，請將土地所有
    權移轉登記書件送本所用印後辦理移轉登記，請查照。」等情可知，並有台中縣
    雅潭地政事務所九十年三月十三日（九０）雅地登字第０九０一００一五四四號
    函附土地登記申請書、土地贈與移轉契約書、台中縣大雅鄉公所函、台中縣神岡
    鄉戶政事務所印鑑證明等影本在卷可稽，台中縣雅潭地政事務所依被告甲○○與
    台中縣大雅鄉公所間合意之土地登記申請書，將上開土地以贈與為原因，辦理移
    轉登記與台中縣大雅鄉公所，並登記於所掌之土地登記簿，其內容既屬真正，被
    告等即無使公務員登載不實情事。次查永興祠雖曾向台中縣政府申請登記，並經
    台中縣政府發給中縣寺廟登補字第二二八號寺廟登記證，但於備註欄載明應行補
    正事項：１用地未合都市計劃土地使用分區或非都市土地編定使用之規定。２未
    取得建築執照、使用執照。３未取得土地使用同意書，為補辦登記之寺廟，係事
    實上已存在之寺廟建築物，因未符合辦理登記之有關規定，致未辦理登記而言，
    台中縣政府為納入輔導，依據台灣省未辦登記寺廟第三次補辦登記作業要點有關
    規定辦理，先准予辦理登記，其補辦登記證及登記表均為綠色，與正式登記寺廟
    有別，且永興祠迄未造報信徒名冊公告確定，有台中縣政府寺廟登記證、台中縣
    政府八九府民宗字第九００一三號、八八府民俗字第一三０三六四號函影本可考
    ，已難認該永興祠係正式登記完成之寺廟，而具法人地位。再證人乙○○證稱伊
    開始不知永興祠向甲○○購買土地，後因沒辦法登記為永興祠所有，所以鄰長、
    村長叫伊召集開會，會議在鄉公所召開，同意將土地贈與給大雅鄉公所，永興祠
    沒有所謂信徒及信徒代表，十餘年來永興祠均由丙○○、庚○○、辛○○處理等
    語。另證人吳顯森證稱伊原為三和村村長，後三和村分為二和、三和、四德共三
    村，永興祠蓋在國有土地及水利地上，當時申請登記呈報管理員及信徒代表，係
    由鄰長推派，由伊造名冊，原丙○○、丁○○、戊○○出面向甲○○購買土地，
    係作為永興祠使用，因辛○○不願拿錢出來，丙○○等三人來找伊，要求辛○○
    支付價款，才寫切結書，土地登記給大雅鄉公所，伊事後才知等語。證人即台中
    縣大雅鄉公所民政課員壬○○證稱八十七年十二月十一日下午二時，在大雅鄉公
    所四樓會議室召開永興祠管理業務第二次協調會，係討論永興祠由那村管理，現
    由二和、四德二村共同管理，參加會議者為管理該廟之人，還有二村村長、鄰長
    及民意代表，當時登記管理人為辛○○，會議有通知辛○○，會中決議向甲○○
    購買之土地登記為大雅鄉公所所有，因如此可節省土地增值稅八十餘萬元，鄉公
    所只是協調，希望地方和氣管理寺廟等語。且依卷附該會議紀錄所載，會中就上
    開土地登記問題，被告丁○○發言稱土地應登記為大雅鄉所公所所有較為妥適，
    免繳各項稅捐，增加永興祠負擔，被告戊○○發言稱土地所有權登記為大雅鄉公
    所，由大雅鄉公所簽具切結書，為二和村、四德村共用並為永久使用，被告丙○○發言稱登記為鄉公所，免繳增值稅及各項稅賦，可達節稅增加永興祠財產等語
    ，嗣經表決，出席人數二十五人，其中十九人贊成（登記與台中縣大雅鄉公所）
    。
    是縱認永興祠係設有管理人之非法人團體，惟被告等因認永興祠為非正式登記完
    成之寺廟，不得登記為土地所有權人，且將上開土地贈與台中縣大雅鄉公所作為
    公用，可節省有關稅賦，而依台中縣大雅鄉永興祠管理業務第二次協調會決議，
    以贈與為原因辦理土地移轉登記予台中縣大雅鄉公所，尚難謂有圖取不法利益或
    圖加不法損害之意思，自不能令負背信罪責。此外復查無其他積極證據足證被告
    等有何背信及使公務員登載不實犯行，均應為其等無罪之諭知。
據上論斷，應依刑事訴訟法第三百零一條第一項，判決如主文。
中      華      民      國      九十      年      六      月      七    日
                                        法  官  鍾  堯  航
右正本證明與原本無異。
如不服本判決，應於送達後十日內向本院提出上訴狀（須附繕本），上訴於台灣高等
法院台中分院。
                                        書記官
中      華      民      國      九十      年      六      月      七    日


司法院資訊處製作；財團法人民間司法改革基金會備份。
